【裁判字號】    89,易,720
【裁判日期】    890629
【裁判案由】    毀棄損壞等
【裁判全文】
臺灣高雄地方法院刑事判決                          八十九年度易字第七二號
    公  訴  人  臺灣高雄地方法院檢察署檢察官
    被      告  乙○○○
    選任辯護人  李三賢
右列被告因毀棄損壞案件，經檢察官提起公訴（八十八年度偵字第二五Ｏ六七、二七
五八六號），本院判決如左：
    主    文
乙○○○損壞他人之後門鐵門及汽車雨刷，足以生損害於他人，處有期徒刑參月，如
易科罰金，以參佰元折算壹日。
    事    實
一、乙○○○與住於高雄市○○區○○街六十二號之庚○○、己○○夫妻為鄰居關係
    。乙○○○因懷疑其置於家中四樓之貴重物品為己○○所盜取，竟：（一）、基
    於公然侮辱之概括犯意，自民國八十六年十二月間某日起至八十八年八月十六日
    十五時許止，連續在鼓山區老祖廟門前、青雲街嬌染美髮院門口、鼓山區「青雲
    宮」廟門前等公共場所，公然侮辱己○○為「小偷」、「作賊」等語。（二）、
    基於毀損他人之物及前述公然侮辱之概括犯意，自八十六年十二月間某日起至八
    十八年十月二十一日止（公訴人誤為九月二十八日凌晨二時），連續將對人有侮
    辱輕蔑鄙視性質，及具有酸性、侵蝕性等可侵蝕及加速物體損壞之污水、尿液等
    污物，潑灑在鄭順義、己○○夫妻位於青雲街六十二號住處之前門鐵捲門、後門
    鐵門、鄭順義所有之車牌號碼ＸＧ─八四一三號小汽車之車體、擋風玻璃及雨刷
    上，而以此對人輕蔑鄙視之舉動，公然侮辱己○○及鄭順義；且因其長期潑灑具
    有酸性、侵蝕性之污水、尿液等污物在己○○及庚○○二人之前揭物品上，因而
    致使己○○、鄭順義住處後門之鐵門長期遭受侵蝕而生銹產生破洞，致喪失其效
    用，而生損害於己○○及鄭順義；及致使鄭順義前揭小汽車之雨刷長期遭受侵蝕
    而硬化，致不堪使用，而足以生損害於鄭順義。
二、案經庚○○及己○○告訴及訴由高雄市政府警察局鼓山分局移送臺灣高雄地方法
    院檢察署檢察官偵查起訴。
    理    由
一、訊據被告乙○○○固不否認有與告訴人己○○因上揭原因而長期不睦，亦承認有
    於右揭時地，以液體潑灑於告訴人己○○及庚○○住處之鐵捲門與後門上，以及
    傾倒液體於庚○○所有之汽車車體、雨刷等處之事實，惟矢口否認有何前開公然
    侮辱及毀損之犯行，辯稱：未曾罵告訴人己○○是小偷；所潑灑者是水，未曾潑
    灑污水、尿液等物，其所潑的水並不會導致告訴人二人住宅後門鐵門及汽車雨刷
    不堪使用云云。惟查：
（一）、就犯罪事實（一）部分：業據告訴人己○○於警訊、偵查及本院審理中指訴
        在卷，核與證人戊○○、丙○○、藍彩雲證述之情節相符。證人戊○○於偵
        訊及本院審理中結證稱：八十八年六月中旬，我在青雲街嬌染美髮院門口，
        被告隔街喊著「你姐在當賊，慚愧就死」等語（參見八十八年十一月十五日
        偵訊筆錄及本院八十九年六月十五日審判筆錄）。證人丙○○於偵訊中證述
        稱：她說我大姐（指己○○）是小偷，我親耳聽到（參八十八年十一月一日
        偵訊筆錄）。證人甲○○○於偵查中結證稱：被告於八十七年農曆七月六日
        在鼓山區內惟老祖廟前點香時罵己○○作賊（參八十八年十一月十五日偵訊
        筆錄）等語，雖然證人藍彩雲於本院審理中稱：我所知是在老祖廟處有吵架
        ，詳細情形我不知，惟因偵訊距離事發僅時隔一年，證人尚能為清楚陳述，
        而在本院受訊問時已時隔近二年，僅能殘存概略印象，亦為事理之常，且前
        後二證言亦未牴觸，故證人於偵訊中之證言仍堪採信。被告所辯，係事後卸
        責之詞，不足採信。
（二）、就犯罪事實二之部分：１、業據告訴人庚○○及己○○於警訊、偵查及本院
        審理中指述綦詳，核與證人丙○○、丁○○證述之情節相符。證人丙○○於
        警訊、偵查及本院審理中結證稱：我與我婆婆丁○○於八十八年九月二十七
        日，自晚上十一點半開始躲在青雲街六十四號至六十八號門前，等到二十八
        日凌晨二點多，當場捉到被告往鄭順義的汽車潑尿，且當場有拍照為證，並
        立刻報警處理（參警訊筆錄、八十八年十月二十二日偵訊筆錄、本院八十九
        年九月十五日審判筆錄）。丁○○於偵訊中結證稱：被告於九月二十八日凌
        晨二點多潑尿，被我們當場捉到（參八十八年十月二十二日偵訊筆錄）。２
        、且有被告潑灑污水及尿液等行為及告訴人二人住處後門鐵門已因而銹蝕穿
        孔之現場照片十餘幀及告訴人購買汽車雨刷之發票一紙附卷可佐。３、本院
        當庭勘驗告訴人為搜證而裝設於其住處錄影機所拍攝之錄影帶，畫面顯示：
        （１）被告以奶粉罐裝著明顯不是水的液體，先倒在告訴人住處門口，再走
        向告訴人的小客車，將奶粉罐裏的液體倒在擋風玻璃和鈑金上面。（２）被
        告又有二次從其住處走出，以小臉盆之容器盛裝不明液體，向告訴人住處大
        門潑灑後，迅速走回自己住處。其中第二次潑灑完後回到住處騎樓下，蹲在
        水龍頭處以水沖洗該容器。４、被告於八十八年二月二十一日因確有向告訴
        人住處及汽車潑灑污水之行為，經高雄市政府警察局鼓山分局於八十八年三
        月二十四日，以違反社會秩序維護法第九十條第一項第一、二款為據，科處
        罰鍰新臺幣一千五百元，有高雄市政府警察局鼓山分局於八十八年三月二十
        四日高市警鼓分刑字第八八０三０號社會秩序維護法案件處分書卷可稽。５
        、被告於偵訊中亦自承：是他（指告訴人）先丟我雞蛋，我才向他潑尿，汽
        車我只有潑水等語（參八十八年十月二十二日偵訊筆錄）。綜上情節，足資
        證明被告確有向告訴人住處及汽車潑灑污水及尿液之行為，被告事後辯稱未
        曾潑灑污水及尿液云云，純屬卸責之詞，不足採信。
（三）被告雖辯稱其所潑灑之污水不致使告訴人住處後門鐵門以及汽車雨刷喪失效用
      ，惟污水、尿液等物具有酸性、侵蝕性，可侵蝕物體及加速物體之損壞，乃常
人均知之一般生活經驗，且經本院當庭勘驗錄影帶之結果，發現被告多在夜晚
      潑灑污水及尿液，告訴人自須待翌日早上發現後才能清洗，且告訴人二人亦陳
      明後門鐵車因不堪其擾而未清洗，又被告潑灑污水及尿液之期間長達二年餘，
      自足致告訴人住處後門鐵門及汽車雨刷因尿液長期侵蝕而損壞不堪使用，故足
      認被告潑灑尿液與告訴人二人住處後門鐵門銹蝕穿孔、汽車雨刷損壞不堪使用
      之間具有相當因果關係。綜上所述，被告所辯顯係卸責之詞，殊無可採，其犯
      行，事證明確，足以認定。
（四）、至被告請求訊問證人呂美鳳、谷毓銘證明告訴人亦有對被告潑灑尿液之行為
        ，因告訴人是否有對被告潑灑尿液之行為，與被告是否成立犯行之待證事實
        無關，自無訊問之必要，併予敘明。
二、按指稱人為「小偷」、「作賊」，以及向人潑灑污水、尿液之行為，依我國社會
    通念，均認係對人輕蔑鄙視之侮辱舉動，自足以侮辱減損他人人之名譽。又長期
    向他人之物潑灑具有酸性、侵蝕性之污水、尿液，足以造成物品損壞、喪失效用
    ，亦為物理上及一般人均有之常識，自足該當於毀損之行為。而告訴人二人住處
    後門鐵門已因而銹蝕穿孔，足認已不堪用，及告訴人庚○○所有小客車之雨刷已
    因不堪使用而更換，有前述現場照片十餘幀及告訴人購買汽車雨刷之發票一紙在
    卷可佐，亦足認定。故核被告所為，係犯刑法第三百零九條第一項公然侮辱罪、
    第三百五十四條之毀損罪。被告於八十八年九月二十八日凌晨二時之後，又於八
    十八年十月十八日及十月二十一日，再有對告訴人二人住處潑灑污水、尿液之犯
    行，業據告訴人二人於偵查中在補充告訴時指述在卷，並有搜證影帶在卷可稽，
    公訴人雖漏未就此部分起訴，惟因與起訴部分有裁判上一罪關係，為起訴效力所
    及，本院應併予審判。被告先後多次以污水及尿液潑灑之毀損行為，係基於同一
    毀棄損壞犯意下之接續行為，為接續犯；被告以一個潑灑污水及尿液之接續毀損
    行為造成告訴人二人後門之鐵門損壞，及造成告訴人鄭順義個人所有之汽車雨刷
    損壞，而同時侵害二個財產法益，為想像競合犯，應從一重處斷。被告先後多次
    公然侮辱犯行，時間緊接，觸犯構成要件相同之罪名，顯係基於概括犯意為之，
    為連續犯，應論以一罪論，並加重其刑。被告以一行為觸犯公然侮辱罪及毀棄損
    壞罪，為想像競合犯，應從一重之毀棄損壞罪處斷。茲審酌被告長期向告訴人住
處鐵捲門、後門及汽車潑灑污水、尿液，其行為手段、期間、侵害性及侮辱性均
    甚為重大、長期及惡劣，經警以社會秩序維護法科處罰鍰，仍再為之，惡性較重
    ，犯後猶否認犯行，飾詞巧辯，態度不佳，惟姑念告訴人經毀損之物價值尚非甚
    高，被告智識程度並不高，及被告因懷疑其置於家中四樓之貴重物品為告訴人己○○盜取而犯罪之動機、目的等一切情狀，爰量處如主文所示之刑，並諭知如易
    科罰金之折算標準。
三、公訴意旨雖認被告除於毀損告訴人二人住處後門之鐵門及告訴人鄭順義所有小汽
    車之雨刷外，同時有毀損告訴人二人住處前門鐵捲門及庚○○汽車車體之犯行。
    惟查，告訴人二人住處前門鐵捲門僅係較難開啟而並未致不堪用之程度，業據告
    訴人二人於偵查中指明在卷；另告訴人庚○○所有之汽車車體告訴人雖指述稱有
    損壞，惟除雨刷部分外並未能提出其他車體部分有何更換或損壞至喪失效用之證
    據，而雨刷雖係車體之一部分，然與車體係可分離之物，雨刷損壞並不能認係車
    體全部損壞；此二部分，因與法條之構成要件不符，自不成立犯罪，就此二部分
    本應為被告無罪之諭知，惟因公訴人係認與有罪部分具有實質上一罪之裁判上一
    罪關係起訴，爰不另為無罪之諭知，併予敘明。
據上論斷，應依刑事訴訟法第二百九十九條第一項前段，刑法第五十六條、第三百五
十四條、第三百零九條第一項、第五十五條、第四十一條，罰金罰鍰提高標準條例第
一條前段、第二條，判決如主文。
中      華      民      國    八十九    年      六      月    二十九    日
                                  臺灣高雄地方法院刑事第一庭
                                      法  官  郭文通
右判決正本證明與原本無異。
對於本判決如有不服應於收受送達後十日內向本院提出上訴書狀上訴於台灣高等法院
高雄分院並按他造當事人之人數附具繕本。
                                      書記官  黃國忠
中      華      民      國    八十九    年      六      月    二十九    日
附錄本案論罪科刑法條：
刑法第三百零九條第一項
公然侮辱人者，處拘投或三百元以下罰金。
刑法第三百五十四條
毀棄、損壞前二條以外之他人之物，或致令不堪用，足以生損害於公眾或他人者，處
二年以下有期徒刑、拘役或五百元以下罰金。


司法院資訊處製作；財團法人民間司法改革基金會備份。
